臺灣板橋地方法院刑事判決　　　　　　　　　　　 九十一年度易字第一六七二號
　　公　訴　人　臺灣板橋地方法院檢察署檢察官
　　被　　　告　乙○○　男三十.
右列被告因誣告案件，經檢察官提起公訴 (九十一年度偵字第三五五號)，本院判決
如左：
    主  文
乙○○未指定犯人，而向該管公務員誣告犯罪，處拘役伍拾日，如易科罰金，以參佰
元折算壹日。
    事  實
一、乙○○明知其所簽發付款人均為萬泰銀行板橋分行，票號依序為ＡＩ00000
    00號、ＡＩ0000000號，發票日九十年五月五日、四月二十日，面額分
    別為新台幣（下同）一萬元、三萬元之支票二紙，為其先後於九十年二月中旬某
    日及同年四月十四日十七時許，在臺北縣中和市○○路二四二號其所經營之「群
    泰車行」內，分別交付洪楊碧霞（即甲○○之妻）及甲○○，均非遺失；竟於同
    年四月十九日向萬泰銀行板橋分行申報掛失止付，謊報上開支票已於九十年四月
    十八日同時在西門町遺失，並填具致台北市政府警察局、台北縣政府警察局之遺
    失票據申報書，以書面請求警察機關協查侵占遺失物罪嫌，據此誣告不特定人涉
    嫌犯罪。嗣因甲○○於九十年二月中旬，自其妻洪楊碧霞手中取得前述票號ＡＩ
    0000000號支票後，旋交付丙○○，經黃某再交付詹德建，詹某再交給厚
    德交通器材有限公司（以下簡稱厚德公司），經該公司負責人洪錫銅自彼第一銀
    行建成分行帳戶提示，不獲兌現；另票號ＡＩ0000000號支票，經甲○○
    交付陳福立，經陳某提示，亦不獲兌現，始循線查得上情。
二、案經台灣板橋地方法院檢察署檢察官自動檢舉偵查起訴。
    理  由
一、訊據被告乙○○坦承於前開時、地，掛失止付上述二紙支票，並填具遺失票據申
    報書，復有上述支票影本、票據掛失止付通知書、遺失票據申報書、台北市票據
    交換所退票理由單、掛失止付票據提示人資料查報表（以上均影本）各二件在卷
    可稽。惟其矢口否認有何誣告犯行，辯稱：該二紙支票係其於農曆過年前同時簽
    發，原係要開給涂清涼，詎其與涂某相約在西門町交付時，始發現支票遺失云云
    。然查：
（一）上述票號ＡＩ0000000號支票，係經甲○○交付丙○○，再輾轉交付詹
      德建、厚德交通器材有限公司；另票號ＡＩ0000000號支票，亦經甲○○於取得支票後，交付陳福立等事實，業據證人丙○○、詹德建、許瓊花（厚
      德公司負責人洪錫銅之妻）、陳福立於警訊時證述綦詳。又該等支票均係被告
      借予甲○○，其中票號ＡＩ0000000號、面額一萬元之支票，且係甲○○之妻洪楊碧霞應被告要求前往上址親取乙節，並經證人甲○○、洪楊碧霞分
      別證述：「（問：九十年間向被告借過幾次票？）三次，金額分別為一萬、一
      萬五千元、三萬元，但是我只有跟被告拿三萬元的支票而已，這張支票是最後
      才借的，其他二張票都是我太太去拿的，因為當時我借的時候，被告說要我太
      太過去拿才可以，他說要我太太負責才可以。」、「被告是我先生之前車行的
      老闆，之前我先生有打電話跟被告借支票，然後被告叫我過去拿支票的：：（
      問：被告交給妳的支票是否就是ＡＩ0000000號支票？）支票號碼我沒
      有記得，但是是一萬元的支票沒有錯：：三萬元支票部分我沒有經手，一萬元
      的支票是開三個月的期限，我是支票發票日的三個月前跟被告拿這張支票的，
      我拿了支票之後就交給我先生了，當時我先生有急用才叫我過去拿支票的。除
      了一萬元支票以外，我還有跟被告拿過一張一萬五千元的支票，這也是我先生
      借的，這張支票有兌現，這是拿一萬元支票隔了好幾天之後，我才去拿一萬五
      千元的支票，這張票被告是開現金票：但是三萬元支票的事情我都不知道，是
      被告後來打電話跟我說問我是否知道我先生有跟他借三萬元支票的事情。：：
      我去拿的支票我要負責沒有錯，但是被告把支票報遺失了，我如何兌現，一萬
      元支票是我經手的沒有錯，我也知道是五月五號到期的。：：我自己沒有跟被
      告借過支票，我跟被告沒有金錢往來。」（以上均見本院九十一年九月十六日
      訊問筆錄）等情歷歷；即被告於偵查時亦不諱言：九十年二月間及同年四月十
      四日，洪某確曾至其營業處所向其借與上述票面金額相同之支票，而四月十四
      日洪某且從下午三、四時坐到五時許等語在卷（見偵查卷第七頁第七至十行及
      九十年度偵字第一０六０一號卷第七頁第二至四行），則其因不堪洪某拜託，
      而同意借彼支票實有可能。雖被告否認借予洪某上述支票，惟由被告聽聞洪女
      前開證詞後，先稱：「一萬五千元的支票是證人霞（指洪楊碧霞）要借的，我
      不是要借給證人明（指甲○○）的：當時我要證人霞來拿支票，我就是要她負
      責的。」（見同上筆錄第四頁第九行及第五頁第五行）等語在卷；經本院就其
      於警訊時供稱：「我在今年（指九十年）並未出借支票給甲○○，只有在今年
      三、四月間借一張面額新台幣壹萬元的支票給甲○○的太太，讓她周轉現金。
      」（見台灣雲林地方法院檢察署九十年度偵第二三五七號卷第六頁第九、十行
      ）等語相質，經其答稱：「我那天除了借給證人霞一萬五千元的支票以外，還
      有借給她另外的支票。」（見同上筆錄第四頁第十三行）等語，已見被告在九
      十年間至少曾交付其所簽立之支票二紙予洪楊碧霞。又被告雖稱支票係借予洪
      楊碧霞，而非甲○○，然由前述洪楊碧霞自認未曾向被告借票；及被告要洪女
      前往取票亦係意在擔保之陳述可知，洪女與被告間並無借貸之合意，借貸合意
      乃存在於其夫甲○○與被告間。是證人甲○○就本件支票是否確係被告交付乙
      節，固有利害關係，然彼與洪楊碧霞上開證詞既與被告供詞比對相合；且參酌
      洪女僅稱經手上述一萬元支票，而未就前述三萬元支票亦併稱經伊手轉交甲○○，以撇清洪某侵占罪嫌，所言查無何誇大不實之處，應屬非虛，則彼等證詞
      自足採信。
（二）雖被告辯稱：甲○○前即積欠其債務未清，其不可能再借伊錢云云，並提出和
      解書影本一紙為證（見台灣板橋地方法院檢察署九十年度偵緝字第一二六五號
      卷第二七頁）；證人甲○○亦稱確有前債未還情事，惟因洪某開被告車行車子
      很久，故商得被告再借票等情在卷（見本院九十一年八月十二日訊問筆錄第五
      頁倒數第二至四行）。而由前述被告於九十年間仍由洪楊碧霞經手，出借二紙
      支票予甲○○乙情以觀，則被告在洪某前債未清之情形下，顯仍有再借被告支
      票情事，是其所辯要與事實不合，洵無足採。
（三）被告另否認由洪楊碧霞經手之支票中，包括前述之票號ＡＩ0000000號
      支票。然經本院詢問其究係於何時，交付洪楊碧霞那幾紙支票，經諭其自行查
      帳結果，其則陳稱：「時間太久了我沒有查到。」（見本院同上訊問筆錄）等
      語；經本院再將向萬泰銀行板橋分行調取之被告支票存款帳明細，請被告詳閱
      後陳明，被告復稱：無法指出其交付給洪楊碧霞之支票究係帳目中之那一筆，
      且推託改稱：「我給她支票應該是八十九年間給的。」（見本院九十一年九月
      二十三日訊問筆錄第三頁第七行）云云，核與其前述係於九十年間交支票予洪
      楊碧霞之供詞顯有矛盾；且其針對本院質詢，言詞閃爍，甚見情虛。故其空言
      否認上情，亦無可採。
（四）再就被告辯稱上述二紙支票係要交付涂清涼乙節，經本院詢其與涂某有何債務
      及付款細節；被告於本院初訊時原供述：「：我是開車行的，有些我要的機油
      及汽車零件我都是開支票來跟涂清涼買的，支票我都是開三個月的期限，我們
      都是先簽帳然後才結帳的，原則上我每個月都有開出支票給涂，但是如果金額
      少的話，我就沒有開累積到下個月，當時涂在永和市○○街三十七號開設電機
      行。」（見本院九十一年七月一日訊問筆錄第二頁倒數第一至三行及第四頁第
      一行）。惟經本院調查結果，台北縣永和市○○街三十七號固設有電機行，然
      負責人係陳仁而非涂清涼，已有台北縣政府警察局永和分局查訪表一紙在卷
      可憑。且經本院將被告與涂清涼隔離訊問結果，據證人涂清涼所證：「我是靠
      行在被告計程車行開車的。我是有幫被告維修車子，我本身沒有開設電機行，
      我沒有在永和市○○街三十七號開電機行，這不是我開的，是一位陳先生開的
      ，我車子都會去那裡維修。：（問：幫被告維修車子，是每個月固定，或是被
      告車子壞掉才幫他？）是被告車子有壞掉，而我可以修理的話，我才幫他維修
      的，我有時會賣機油或是車子零件給被告，這是因為我有朋友在做這個生意：
      ：：：：我跟被告沒有先簽帳之後再結帳。」（見本院九十一年七月二十九日
      訊問筆錄第三頁第一至七行；倒數第二至六行及第五頁倒數第三行））等情，
      核與被告前開供述內容並多有不符。遑論涂某就本案支票是否即係要交給他，
      及被告為何要交給他二張支票，記憶模糊，言詞含混，有其所證：「：被告要
      給我二張支票，是我們認識很久了，我們經常有金錢往來，這二張支票因為我
      跟被告的帳太多了，所以我不記得支票是要給我什麼錢。（問：被告為何不開
      一張支票，而開二張？）我實在想不起來，但是有可能的就是我要給別人的錢
      ，所以才分開開了二張，不然就是我缺錢我要還給別人，只有這二種情形沒有
      其他的情形了，通常我們都是用現金：當時我們約在西門町見面，我說支票不
      見了，我要他給我現金，之前被告說一萬元部分要現金給我，後來被告支票沒
      有給我，他有給我一萬元的現金，被告後來有拿起訴書給我看，我才知道支票
      一張是一萬一張是三萬。」（見本院九十一年八月十二日訊問筆錄第四頁第一
      至九行；第十四至十六行）等語可參；而被告經本院詢其當時為何要開二紙支
      票，據其回答：「當時我錢不夠沒有辦法一次付清，我才開二張支票的：：」
      （見同上筆錄第頁第六行）等語，非惟與其在偵查中所言：「我原來在九十年
      農曆年前要拿一萬元支票涂先生（即涂清涼）但因那張沒有蓋章，又拿回公司
      ，在九十年四月十八日那一天要連同另一張要付他貨款的三萬元（支票），一
      同給他：」等語不一致，亦與涂某所述情節不合。顯見被告此部分辯解，要係
      臨訟杜譔之詞，不足採信。
    綜上所述，被告所辯，無非畏罪圖卸之詞，不足採信。本件事證明確，其犯行堪
    以認定，應予依法論科。
二、按被告乙○○明知其所簽發之上開支票二紙俱未遺失，竟填具前述遺失票據申報
    書，向偵查犯罪機關之警察局請求偵查侵占遺失物罪嫌，核其所為，係犯刑法第
    一百七十一條第一項之未指定犯人之誣告罪。爰審酌被告明知其行為犯法，仍矢
    口否認，顯不知悔悟，惟其並無不良前科（見卷附台灣高等法院刑案紀錄簡覆表
    ），與其犯罪動機、目的、手段、所生之危害等一切情狀，量處如主文所示之刑
    ，並諭知易科罰金之折算標準，以示懲儆。
據上論斷，應依刑事訴訟法第二百九十九條第一項前段，刑法第一百七十一條第一項
、第四十一條第一項前段，罰金罰鍰提高標準條例第一條前段、第二條，判決如主文
。
本案經檢察官楊四猛到庭執行職務
中    華    民    國      九十一      年      十      月      七      日
                                臺灣板橋地方法院刑事第五庭
                                          法  官  林  玫  君
右正本證明與原本無異
如不服本判決應於送達後十日內向本院提出上訴狀
                                          書記官  許  清  秋
中    華    民    國      九十一    年        十      月      十一    日
附錄本案所犯法條全文
中華民國刑法第一百七十一條
(未指定犯人誣告罪)
未指定犯人，而向該管公務員誣告犯罪者，處一年以下有期徒刑、拘役或
三百元以下罰金。
未指定犯人，而偽造、變造犯罪證據，或使用偽造、變造之犯罪證據，致
開始刑事訴訟程序者，亦同。
